臺灣高雄地方法院刑事判決　　　　　　　　　　　　九十三年度訴字第一三三三號
　　公　訴　人　臺灣高雄地方法院檢察署檢察官
　　被　　　告　乙○○
右列被告因違反毒品危害防制條例案件，經檢察官提起公訴（九十三年度毒偵字第一
九一九號、九十三年度毒偵字第二０六六號），於本院準備程序進行中，被告就被訴
事實為有罪之陳述，經告知簡式審判程序之旨，並聽取當事人之意見後，本院認宜以
獨任進行簡式審判程序，而裁定進行簡式審判程序審理，判決如左：
    主  文
乙○○連續施用第一級毒品，累犯，處有期徒刑壹拾月，扣案之海洛因貳包（淨重零
點壹玖公克、包裝重零點伍公克）、殘留海洛因之注射針筒壹支沒收銷毀之；又施用
第二級毒品，累犯，處有期徒刑伍月。應執行有期徒刑壹年壹月，扣案之海洛因（淨
重零點壹玖公克、包裝重零點伍公克）、殘留海洛因之注射針筒壹支沒收銷毀之。
    事  實
一、乙○○前於民國八十四年間因違反肅清煙毒條例案件，經本院以八十四年度訴字
    第二六九四號判處有期徒刑三年一月確定，於八十六年十二月十一日縮短刑期假
    釋出獄，假釋期間內付保護管束，上開假釋於八十七年間犯煙毒罪而經撤銷，應
    執行殘刑有期徒刑一年六月。復於九十年間因偽造文書等案件，經台灣台南地方
    法院以九十年度易字第一五三四號判處有期徒刑四月，該罪與被告所犯逃亡之軍
    法案件，合併定應執行刑一年七月，三罪接續執行，甫於九十二年七月二十三日
    執行完畢。乙○○再於八十七年間因施用第一級毒品案件，經本院以八十七年度
    毒聲字第一四二一號裁定令入戒治處所施以強制戒治一年，強制戒治期滿後，經
    台灣高雄地方法院檢察署檢察官於八十九年十一月二十七日以八十九年度戒毒偵
    字第一二一二號為不起訴處分確定。詎其仍不知悔改，明知海洛因、安非他命業
    經公告列為毒品危害防制條例第二條第二項之第一級、第二級毒品，不得非法持
    有、施用，復基於施用第一級毒品之概括犯意，自九十三年三月六日起至同年四
    月十三日下午六、七時許止，連續在其高雄縣鳳山市○○路九十七巷二十六之二
    號二樓住處，每相隔四至五日，以海洛因粉末摻水，用針筒注射之方式，施用第
    一級毒品海洛因多次。又另基於施用第二級毒品之犯意，於九十三年四月十三日
    下午六、七時許，在前址住處，以將安非他命晶體置於吸食器內，下用火燒烤再
    吸食其霧化氣體之方式，施用第二級毒品安非他命一次。嗣其因另涉偽造文書等
    案件，先為警於九十三年三月六日下午五時十分，在高雄市○○○路一一七巷一
    號二樓查獲，經其同意採尿後，送驗結果呈嗎啡陽性反應而查獲。後為警於同年
    四月十四日下午九時五十分許，在高雄縣鳳山市○○路九十七巷二十六之二號二
    樓查獲，並扣得海洛因二小包（淨重零點一九公克、包裝重零點五公克）及殘留
    海洛因之注射針筒一支。
二、案經高雄市政府警察局苓雅分局及高雄縣政府警察局鳳山分局報請臺灣高雄地方
    法院檢察署檢察官偵查起訴。
    理  由
一、本件被告所犯為死刑、無期徒刑、最輕本刑為三年以上有期徒刑以外之罪，其於
    準備程序進行中，就被訴事實為有罪之陳述，經告知簡式審判程序之旨，並聽取
    當事人之意見後，本院認宜以獨任進行簡式審判程序，而裁定進行簡式審判程序
    審理，合先敘明。
二、右揭事實，業據被告乙○○於警、偵訊及本院審理中自白不諱，且其於第一次為
    警查獲時所採取之尿液，經送請高雄市立凱旋醫院檢驗結果，呈嗎啡陽性反應，
    有該醫院九十三年三月二十六日高市凱醫檢字第一七二四號尿液檢驗成績書、尿
    液採證代碼對照表各一紙附卷可稽；又其第二次查獲時採取之尿液，經送高雄縣
    政府衛生局檢驗結果，亦呈嗎啡、甲基安非他命陽性反應，有該局九十三年四月
    二十日九三煙檢字第六六六號尿液檢驗成績書、姓名代碼對照表各一紙附卷可按
    。此外，被告第二次為警查獲時扣案白色粉末共二小包（淨重零點一九公克、包
    裝重零點五公克），經送法務部調查局院鑑驗結果，含海洛因成分，為第一級毒
    品海洛因無訛，有該局九十三年六月四日調科壹字第二二００一六七０七號鑑定
    通知書、九十三年四月十四日調科壹字第二二００一七一九三號鑑定通知書在卷
    可稽，又扣案注射針筒一支經送高雄醫學大學附設中和紀念醫院鑑驗結果，亦呈
    海洛因陽性反應，有該醫院九十三年六月十五日編號九三０六之一０六號檢驗報
    告一紙在卷可參。參諸醫學臨床實驗及根據英國藥學會出版之文獻Isolation
    and Indentifi- cation of Drugs乙書第二百九十三頁載：海洛因經注射入人體
    後，在體內迅速水解成6-Monoacety I morphine，再緩緩繼續水解成嗎啡，然後
    再循嗎啡之代謝方式排出，同書第四百三十一頁至第四百三十二頁並載有：嗎啡
    經注射入人體後，約百分之五十以上於八小時內自尿中排出，至二十四小時排出
    約百分之九十，但四十八小時後仍有微量可檢出等語。此外，按通常健康成人一
    次注射嗎啡十五公絲，而以現行採用蟻醛酸試液及鉬鋑銨酸試液檢檢驗其尿液時
    ，注射後八小時內所排尿液易於檢出；八小時至二十四小時，視其取尿時間及尿
    量多寡，可能檢出；至二十四小時以後所排之尿液，用上述方法已難檢出，亦據
    行政院衛生署藥物食品檢驗局七十三年十一月三十日（）藥檢壹字第○三○二
    二一號函釋明確。又甲基安非他命經口服投與後，約百分之七十於二十四小時內
    可自尿液中排出，而其尿液內含甲基安非他命成分之檢出，與投與甲基安非它命
    的量、個人體質、檢驗儀器之精密度有關，通常採尿化驗是否呈陽性反應，應以
    投與後二十四小時內所採者為宜，此亦有行政院衛生署藥物食品檢驗局（80）藥
    檢醫字第四五二九號函可查，足徵被告前開警、偵訊中連續施用第一級毒品海洛
    因及第二級毒品安非他命之自白核與事實相符。另被告前於八十七年間因施用第
    一級毒品案件，經本院以八十七年度毒聲字第一四二一號裁定令入戒治處所施以
    強制戒治一年，強制戒治期滿後，經台灣高雄地方法院檢察署檢察官於八十九年
    十一月二十七日以八十九年度戒毒偵字第一二一二號為不起訴處分確定在案之事
    實，有台灣高等法院被告全國前案紀錄表及台灣高雄地方法院檢察署刑案資料查
    註紀錄表、前開不起訴處分書各一紙附卷可按，其於前開不起訴處分確定後，五
    年內再犯本件施用毒品罪，事證明確，應予依法論科。
三、查毒品危害防制條例業經總統於九十二年七月九日，以華總一義字第０九二００
    一二一九三０號令修正公布，並自九十三年一月九日施行。修正後之毒品危害防
    制條例修正簡化施用毒品者之刑事處遇程序，將原先區分為第一次犯、五年後再
    犯、五年內再犯、或三犯以上，而異其刑事處遇程序，修正為僅區分為初犯、五
    年後再犯及五年內再犯，且強制戒治期間修正為六個月以上，至無繼續強制戒治
    之必要為止，最長不得逾一年，並配合刪除停止強制戒治付保護管束及延長強制
    戒治等規定。然就同條例第十條有關施用第一、二級毒品之罪名及法定刑度，則
    並無任何變更，亦即並無刑法第二條第一項有關行為後法律有變更，應比較新舊
    法之問題。又被告依修正前之毒品危害防制條例規定，係屬經檢察官為不起訴之
    處分後，五年內再犯施用第一級毒品罪，依修正後之毒品危害防制條例規定，則
    屬觀察勒戒執行完畢釋放後，五年內再犯施用第一級毒品罪，無論依修正前後之
    毒品危害防制條例相關規定，均應由檢察官依法追訴及法院依法審判。況本案係
    於九十三年五月三十一日繫屬於本院，此有臺灣高雄地方法院檢察署九十三年五
    月二十八日雄檢楠珍九三毒偵一九一九、二０六六字第一七七０三號函在卷可查
    ，非屬於九十二年六月六日毒品危害防制條例修正施行（九十三年一月九日）前
    繫屬法院之施用毒品案件，並無毒品危害防制條例第三十五條規定之情形存在，
    即應由法院依修正後規定處理之。是核被告所為，係犯毒品危害防制條例第十條
    第一項之施用第一級毒品罪及同條例第二項之施用第二級毒品罪。被告先後多次
    施用海洛因犯行，時間緊接、手法及罪名均同，顯係基於概括犯意而為之，為連
    續犯，應論以一罪，並加重其刑。又其施用第一級、第二級毒品前後持有該毒品
    之低度行為，應分別被其施用之高度行為所吸收，均不另論罪。被告所犯上開二
    罪之間，犯意各別，行為互殊，應予分論併罰。末查被告八十四年間因違反肅清
    煙毒條例案件，經本院以八十四年度訴字第二六九四號判處有期徒刑三年一月確
    定，於八十六年十二月十一日縮短刑期假釋出獄，假釋期間內付保護管束，上開
    假釋於八十七年間犯煙毒罪而經撤銷，應執行殘刑有期徒刑一年六月。復於九十
    年間因偽造文書等案件，經台灣台南地方法院以九十年度易字第一五三四號判處
    有期徒刑四月，該罪與被告所犯逃亡之軍法案件，合併定應執行刑一年七月，三
    罪接續執行，甫於九十二年七月二十三日執行完畢等情，有台灣高等法院被告全
    國前案紀錄表在卷可憑，其於五年內再犯本件最重本刑為有期徒刑以上之罪，為
    累犯，應依刑法第四十七條之規定，加重其刑，並依法遞加之。爰審酌被告前有
    施用毒品之不良素行，歷經觀察、勒戒及強制戒治程序後，仍未能徹底戒絕毒品
    ，且屢經查獲，隨即再犯，顯見意志不堅，且有失政府制定毒品危害防制條例之
    立法美意，本不宜寬貸，惟念其施用毒品乃自戕一己之身體健康，尚未害及他人
    ，且犯後終知能坦承犯行等一切情狀，量處如主文所示之刑。
四、又沒收為從刑之一種，且與主刑有其從屬關係。如行為後，法律有所變更，但主
    刑之法定最高度及最低度刑，與修正前之舊法完全相同，或僅沒收之從刑規定有
    所更易，主刑未修正時，則沒收部分，固不生比較問題。依從新之原則，皆應適
    用修正後之法律；倘若主刑及從刑均已加以修正，經依刑法第二條第一項但書就
    主刑比較結果，應適用最有利之修正前舊法時，依從刑附屬於主刑之原則，自不
    得就新舊法予以割裂適用，應一律適用修正前之法律（最高法院八十八年第五次
    刑事庭會議決議參照）。而毒品危害防制條例第十條有關施用第一級毒品之罪名
    及法定刑度，則並無任何修正，已如前述，惟有關同條例第十八條之沒收規定有
    所更易，依上揭說明有關沒收部分，自不生比較問題，依從新之原則，皆應適用
    修正後之毒品危害防制條例第十八條之規定宣告沒收。經查，被告第二次為警查
    獲時扣案白色粉末共二小包（淨重零點一九公克、包裝重零點五公克），經送法
    務部調查局院鑑驗結果，含海洛因成分，有該局九十三年六月四日調科壹字第二
    二００一六七０七號鑑定通知書、九十三年四月十四日調科壹字第二二００一七
    一九三號鑑定通知書在卷可稽，又扣案注射針筒一支經送高雄醫學大學附設中和
    紀念醫院鑑驗結果，亦呈海洛因陽性反應，有該醫院九十三年六月十五日編號九
    三０六之一０六號檢驗報告一紙在卷可參，因與毒品無從析離，亦係違禁物，均
    爰依毒品危害防制條例第十八條第一項前段規定，併予宣告沒收銷毀之。
據上論斷，應依刑事訴訟法第二百七十三條之一第一項、第二百九十九條第一項前段
，毒品危害防制條例第十條第一項、第二項、第十八條第一項前段，刑法第十一條、
第五十六條、第四十七條、第五十一條第五款，判決如主文。
本案經檢察官甲○○到庭執行職務。
中      華      民      國      九十三      年      六    月   二十四   日
                                  臺灣高雄地方法院刑事庭
                                      法  官  胡  宜  如
右正本證明與原本無異。
如不服本判決，應於判決送達後十日內，向本院提出上訴狀。
                                      書記官  蘇  溪  林
中      華      民      國      九十三      年      六    月   二十四   日
附錄法條：
毒品危害防制條例第十條
施用第一級毒品者，處六月以上五年以下有期徒刑。
施用第二級毒品者，處三年以下有期徒刑。
